臺灣板橋地方法院交通事件裁定　　　 100年度交聲字第1987號
原處分機關　交通部公路總局臺北區監理所
異　議　人
即受處分人　陳萬當
上列異議人因違反道路交通管理處罰條例案件，對於交通部公路
總局臺北區監理所於民國100 年6 月2 日以北監自裁字第裁40-P
00000000號違反道路交通管理事件裁決書所為之處分，聲明異議
，本院裁定如下：
    主  文
異議駁回。
    理  由
一、異議意旨略以：異議人駕駛車牌號碼0910-UZ 號自用小客車
    於民國100 年2 月20日下午2 時7 分許，行經台九線南下15
    6.9 公里處時，經警舉發超速違規，就此舉發有諸多疑問：
    (一)異議人駕駛之車輛為TOYOTA RAV4 ，有定速功能，且異議
    人自98年在國道二號行駛90公里的經驗後，都依速限行駛。
    (二)該道路上速限標誌是否清楚？看到速限標誌後，依法有多
    少距離可供駕駛人緩衝調整車速，否則後面來車易造成車禍
    。(三)異議人收到本件舉發通知單時，已逾應到案日期。請確
    實查明上開疑點，若有疏失，請撤銷原裁決處分云云。
二、按汽車駕駛人，行車速度，超過規定之最高時速，或低於規
    定之最低時速，除有第43條第1 項第2 款（即行車速度，超
    過規定之最高時速六十公里以上）情形外，處一千二百元以
    上二千四百元以下罰鍰；汽車駕駛人有第40條之情形者，並
    記違規點數一點，道路交通管理處罰條例第40條、第63條第
    1 項第1 款分別定有明文。又依據違反道路交通管理事件統
    一裁罰基準表，汽車駕駛人駕駛小型車，行車速度，超過規
    定之最高時速二十公里以上未滿四十公里，而於期限內繳納
    或到案聽候裁決者，處一千八百元罰鍰，並記違規點數一點
    。次按汽車駕駛人之行為有經以科學儀器取得證據資料證明
    其行為違規之情形，當場不能或不宜攔截製單舉發者，得逕
    行舉發；第1 項逕行舉發，應記明車輛牌照號碼、車型等可
    資辨明之資料，以汽車所有人為被通知人製單舉發，道路交
    通管理處罰條例第7 條之2 第1 項第7 款、第4 項亦有明定
    。
三、經查：
  (一)本件異議人即受處分人陳萬當駕駛其所有之車牌號碼0910-U
    Z 號自用小客車於100 年2 月20日下午2 時7 分許，行經台
    九線南下156.9 公里處，因「限速50公里，經測速時速73公
    里，超速23公里」之違規事實，經雷達測速照相機拍照後，
    花蓮縣警察局交通隊警員依採證照片於100 年3 月16日以花
    警交字第P00000000 號舉發違反道路交通管理事件通知單（
    以下簡稱舉發通知單）逕行舉發等情，有測速照相之車輛違
    規採證照片及舉發通知單附卷可稽。觀諸上開採證照片，清
    楚顯示異議人之車牌號碼、違規日期、時間、行車速度、路
    段名稱及速限標準，且異議人就其有於上述時間駕車行經上
    述地點乙節並不爭執，是異議人確有於上述時、地未遵從速
    限，而駕車超速之違規事實，堪以認定。
  (二)異議人雖質疑上開路段速限50公里之標誌是否清楚，看到速
    限後是否有足夠距離供駕駛人調整車速云云，然查，台九線
    156.9 公里處（和平南下）路段前方至少100 公尺處（即南
    下156.5 公里處），明顯設有「50」、「前有測速照相」告
    示牌，暨路面漆劃「50」標字，以明確告知駕駛人要遵守，
    此有花蓮縣警察局100 年5 月23日花警交字第1000024272號
    函及所附之速限標誌、告示牌與速限標字照片2 張，以及花
    蓮縣警察局100 年11月8 日花警交字第1000053622號函1 件
    存卷可憑，觀諸違規地點路段照片2 張已清楚可見於測速照
    相儀器設置地點之前方路面上，劃設有速限「50」之標字，
    且於路邊豎立速限50公里及「前有測速照相」之警告標誌，
    並無任何不明顯或為樹枝所遮擋之情形，已足以提醒駕駛人
    於該路段應注意不得超速。異議人本應知悉並隨時保持不超
    過最高速限之速度行駛，卻仍超速行駛，此超速違規之責任
    應歸於異議人甚明。
  (三)次按行車速度，依速限標誌或標線之規定，無速限標誌或標
    線者，行車時速不得超過50公里，道路交通安全規則第93條
    第1 項第1 款規定甚明。異議人既係經過合法考試取得駕駛
    執照之駕駛人，對於交通規則，自應熟稔而難諉為不知。前
    揭速限、測速警示標誌之設置，其作用僅在提醒汽車駕駛人
    注意行車速限，若異議人駕車行駛於上開道路時均依速限50
    公里之時速行駛，通過156.9 公里處即無需減速，當無看到
    速限標示後應有可供駕駛人緩衝調整車速之距離否則後面來
    車易造成車禍之問題，是異議人此等抗辯，殊無理由。此外
    ，異議人徒以該車有定速功能，且其自98年後都小心謹慎依
    速限行駛云云置辯，並未就其所主張之理由提出相關積極證
    據以供調查，本院復查無證據足資證明本件舉發所依據之採
    證照片有違誤之情事，則舉發機關依此採證照片所為之舉發
    ，自應受到合法、正確之推定。故異議人駕駛其所有之車牌
    號碼0910-UZ 號自用小客車於上揭時、地，確有「行車速度
    ，超過規定之最高時速二十公里以上未滿四十公里」之違規
    事實，至堪認定。
  (四)至異議人稱其收受舉發通知單時已逾應到案日期乙節，查本
    件異議人所有之車號0910-UZ 號自用小客車登記之車籍地址
    為「新北市○○區○○路259 巷27之2 號」，但異議人之戶
    籍地址業於98年6 月13日遷至「新北市○○區○○路150 號
    12樓」，此有車號查詢汽車車籍、個人基本資料查詢結果、
    遷徙記錄資料查詢結果各1 份附卷可參。而本件舉發通知單
    係於100 年3 月18日掛號郵寄至上述登記之車籍地址，然因
    招領逾期無人收件遭退回，原舉發機關再次郵寄舉發通知單
    至異議人現戶籍地「新北市○○區○○路150 號12樓」，於
    100 年5 月11日經該址管理員收受，送達證書上蓋有「馥華
    時尚會館社區公寓大廈管理委員會收發章」印文1 枚等情，
    有花蓮縣警察局100 年5 月23日花警交字第1000024272號函
    1 份以及花蓮縣警察局於100 年10月20日郵寄至本院之送達
    證書影本1 件在卷可憑，揆諸上開法律規定，本件舉發通知
    單係於100 年5 月11日始生合法送達於異議人即受處分人陳
    萬當之效力，然觀卷附舉發通知單上所載之應到案日期係「
    100 年4 月15日前」，舉發通知單卻是遲至100 年5 月11日
    始生合法送達效力，復查無其他證據足證異議人於應到案日
    期（100 年4 月15日）前，已合法收悉該舉發通知單，自難
    期異議人有遵期到案之可能，以致其喪失於收受該通知單後
    15日內自動依最低額繳納罰鍰，或向處罰機關陳述不服意見
    之機會。惟受異議人陳萬當嗣後得知上開舉發通知單，並向
    原處分機關提出申訴陳述意見，原處分機關認本件違規事實
    明確，依道路交通管理處罰條例第40條、違反道路交通管理
    事件統一裁罰基準表，以期限內繳納或到案聽候裁決之裁罰
    標準，裁處最低額罰鍰新臺幣一千八百元（按依違反道路交
    通管理事件統一裁罰基準表，汽車駕駛人駕駛小型車，行車
    速度，超過規定之最高時速二十公里以上未滿四十公里，而
    於期限內繳納或到案聽候裁決者，處一千八百元罰鍰，並記
    違規點數一點，業如前述）。是本件雖無證據證明舉發通知
    單於應到案日期前已合法送達於異議人（俾使異議人有於期
    限內繳納或到案以獲最低額裁罰利益），然因原處分機關所
    為處分既仍以期限內繳納或到案聽候裁決之裁罰標準裁處低
    額罰鍰，即難認原處分有何違誤之處。
四、綜上所述，異議人陳萬當駕駛其所有之車牌號碼0910-UZ 號
    自用小客車於上開時、地確有「行車速度，超過規定之最高
    時速二十公里以上未滿四十公里」之違規事實，堪以認定，
    異議人因未及合法收受舉發通知單，原處分機關以期限內繳
    納或到案聽候裁決之裁罰標準裁處罰鍰新臺幣一千八百元，
    並記違規點數一點，於法並無違誤，本件異議為無理由，應
    予駁回。
據上論斷，應依道路交通管理處罰條例第87條第2 項，道路交通
事件處理辦法第18條，裁定如主文。
中    華    民    國   100    年    11    月    14    日
                      刑事第一庭  法  官  戴嘉清
以上正本證明與原本無異
如不服本裁定應於送達後5 日內向本院提出抗告狀
                                  書記官  廖貞音
中    華    民    國   100    年    11    月    14    日